【裁判字號】    94,家訴,188
【裁判日期】    951026
【裁判案由】    履行協議等
【裁判全文】
臺灣高雄地方法院民事判決             94年度家訴字第188號
原      告    甲○○
原      告    丙○○
兼
上二人共同
送達代收人    丁○○
上三人共同
訴訟代理人    陳妙泉律師
複 代 理人    黃偉欽律師
複 代 理人    李昌明律師
被      告    乙○○
訴訟代理人  楊申田律師
            余如惠律師
            蘇瑛婷律師
上列當事人間請求履行協議等事件，本院於民國95年10月12 日
言詞辯論終結，判決如下：
    主  文
被告應各給付原告新臺幣柒拾萬元，及均自民國九十四年九月七
日起至清償日止，按年息百分之五計算之利息。
訴訟費用由被告負擔。
本判決於原告各以新臺幣貳拾肆萬元供擔保後得為假執行。但被
告各以新臺幣柒拾萬元為各原告預供擔保，得免為假執行。
    事  實  及  理  由
一、按「訴狀送達後，原告不得將原訴變更或追加他訴。但有下
    列各款情形之一者，不在此限：三擴張或減縮應受判決事項
    之聲明者。」民事訴訟法第255 條第3 款定有明文。本件原
    告丁○○依據契約上法律關係起訴請求被告給付新臺幣（下
    同）710,000 元，及自民國94年9 月7 日起至清償日止，按
    年息百分之五計算之利息；原告甲○○依據契約上法律關係
    起訴請求被告給付705,500 元，及自民國94年9 月7 日起至
    清償日止，按年息百分之五計算之利息；原告丙○○依據契
    約上法律關係起訴請求被告給付705,500 元，及自民國94年
    9 月7 日起至清償日止，按年息百分之五計算之利息；嗣於
    本院審理中原告減縮應受判決事項之聲明：被告應各給付原
    告700,000 元，及均自民國94年9 月7 日起至清償日止，按
    年息百分之五計算之利息，屬於減縮應受判決事項之聲明，
    揆諸前揭說明，核無不合，應予許可。
二、原告起訴主張：緣兩造為兄弟姊妹關係，兩造母親楊鍾金葉
    於民國94年7 月23日去世，經被告於同年月31日出示母親楊
    鍾金葉所立遺囑，依其內容被繼承人楊鍾金葉將其名下所有
    坐落高雄市鼓山區○○○路1612號房屋及基地由被告一人繼
    承，為求公平起見，兩造於同年8 月1 日就遺產之分配達成
    協議，約定「九如四路1612號已由丁○○借貸總額，由乙○○提撥由甲○○、丁○○、丙○○三人均分，但必須具有清
    償證明當日生效，三人各提撥七十萬元。」並達成協議立遺
    產分配草書，嗣原告丁○○依上開協議書所定內容，於94年
    8 月23日清償上開債務並取得清償證明，惟被告卻事後翻悔
    拒絕履行上開協議書內容，爰依據兩造所定之上開協議書內
    容所定之契約法律關係，請求被告各給付原告700,00 0元，
    及均自民國94年9 月7 日起算至清償日止，按年息百分之五
    計算利息；並願供擔保，請准為假執行之宣告等語。
三、被告對於兩造之母親楊鍾金葉於94年7 月23日去世，兩造並
    定有遺產分配草書一節不爭執，惟以：上開遺產分配草書之
    內容與遺產分割無關，被告並未因而獲有任何對價，因而純
    係無償贈與關係，而九如四路1612號先前在楊鍾金葉生前於
    92年10月7 日已由丁○○向玉山銀行借貸264 萬元並設定抵
    押權，故此債務原即應由丁○○自己清償，亦與被告答應提
    撥原告各700,000 元無關，更何況被告在簽立上開契約之後
    尚未履行前，於94年8 月31日委由律師發函表示撤銷贈與等
    語置辯，並聲明：請求判決駁回原告之訴，並願供擔保請求
    免為假執行。
四、兩造不爭執事實部分：
  (一)原告三人與被告為兄弟姊妹之關係，兩造母親楊鍾金葉於94
    年7 月23日去世。
  (二)兩造在原告甲○○所有高雄市○○路172 號9 樓所簽定，內
    容定有「九如四路1612號已由丁○○借貸總額，由乙○○提
    撥由甲○○、丁○○、丙○○三人均分，但必須具有清償證
    明當日生效，三人各提撥七十萬元。」遺產分配草書。
  (三)坐落高雄市○○○路1612號房屋及基地先前在楊鍾金葉生前
    於92年10月7 日已由丁○○向玉山銀行借貸264 萬元並設定
    抵押權，原告丁○○於94年8 月23日已向玉山銀行清償上開
    債務1,895,000 元並取得清償證明。
五、本院得心證之理由：
  (一)系爭遺產分配草書上被告贈與原告各七十萬元之契約業已成
    立並生效：按當事人互相表示意思一致者，無論其為明示或
    默示，契約即為成立。當事人對於必要之點，意思一致，而
    對於非必要之點，未經表示意思者，推定其契約為成立，關
    於該非必要之點，當事人意思不一致時，法院應依其事件之
    性質定之。民法第153 條所明定。經查：兩造係在被繼承人
    楊鍾金葉去世後，在原告甲○○所有高雄市○○路172 號9
    樓所簽定，針對被繼承人遺產分配問題達成協議，此觀協議
    書以遺產分配草書命名即可得而知之，且上開協議書內容明
    確，兩造意思表示一致，是被告贈與原告各七十萬元之契約
    業已成立並生效。
  (二)按稱贈與者，謂當事人約定，一方以自己之財產無償給予他
    方，他方允受之契約，民法第406 條定有明文。此為無償贈
    與之規定，其要件之一為一方以無對價報償給予財產。經查
    系爭遺產分配草書為兩造在原告甲○○所有高雄市○○路17
    2 號9 樓所簽定，內容定有「九如四路1612號已由丁○○借
    貸總額，由乙○○提撥由甲○○、丁○○、丙○○三人均分
    ，但必須具有清償證明當日生效，三人各提撥七十萬元。」
    ，因上開房屋及基地設定有抵押權且有必須具有清償證明，
    由此內容可知，顯與單純無償贈與之規定不符，是被告所辯
    為民法第406 條之無償贈與契約云云，顯有誤會，不足採信
    。
  (三)坐落高雄市○○○路1612號房屋及基地先前在楊鍾金葉生前
    於92年10月7 日已由丁○○向玉山銀行借貸264 萬元並設定
    抵押權，且目前該房屋及土地登記在被告名下為兩造所不爭
    執，原告丁○○於94年8 月23日已向玉山銀行清償上開債務
    1,895,000 元並取得清償證明業如前述，是原告已清償並取
    得清償證明已完成上開契約所定之條件，豈容被告事後以經
    濟狀況不足以支應為由而以律師函為撤銷贈與之意思表示，
    從而，原告依據上開契約請求被告各給付七十萬元，及自94
    年9 月7 日起算至清償日止，按年息百分之五計算利息為有
    理由，應予准許。
六、本件事證已明，兩造其餘攻擊防禦方法於本判決之結果無影
    響，爰不一一論駁，附此敘明。又兩造均陳明願供擔保聲請
    宣告假執行，被告願提供擔保免為假執行，經核亦均無不合
    ，爰各酌定相當之擔保金額，一併准許之。
七、據上論結，本件原告之訴為有理由，爰依民事訴訟法第78條
    、390條第2項、第392 條，判決如主文。
中    華    民    國    95    年    10    月    26    日
                      臺灣高雄地方法院家事法庭
                          法  官  何清富
以上正本係照原本作成。
如對本判決上訴，須於判決送達後20日之不變期間內，向本院提
出上訴狀並表明上訴理由。
中    華    民    國    95    年    10    月    26    日
                          書記官  鄭翠蘭


司法院資訊處製作；財團法人民間司法改革基金會備份。
